臺灣高等法院民事裁定　　　　　　　　　100年度抗字第543號
抗　告　人　周政寬
抗告人因與相對人王寶葒間聲明異議事件，對於中華民國100年3
月28日臺灣新竹地方法院100年度事聲字第21號所為裁定提起抗
告，本院裁定如下：
    主      文
原裁定廢棄。
抗告人以新臺幣壹仟萬元或同面額之臺灣新光銀行汐止分行無記
名可轉讓定期存單為相對人供擔保後，得對相對人之財產在新臺
幣仟萬元範圍內為假扣押。
相對人如以新臺幣仟萬元為抗告人供擔保後，得免為或撤銷假
扣押。
聲請及抗告訴訟費用由相對人負擔。
    理      由
一、按債權人就金錢請求或得易為金錢請求之請求，欲保全強制
    執行者，得聲請假扣押；又假扣押，非有日後不能強制執行
    或甚難執行之虞，或應在外國強制執行者，不得為之，民事
    訴訟法第522條第1項、第523條第1、2項定有明文。所謂不
    能強制執行，如債務人浪費財產、增加負擔，或就其財產為
    不利益處分，將成為無資力之情形等均是，所謂恐難執行，
    如債務人將移往遠地或逃匿等均是（最高法院19年抗字第23
    2號判例參照）。又請求及假扣押之原因應釋明之；前項釋
    明如有不足，而債權人陳明願供擔保或法院認為適當者，法
    院得定相當之擔保，命供擔保後為假扣押，同法第526條第1
    、2項亦有明文。所謂釋明者，僅係法院就某項事實之存否
    ，得到大致為正當之心證，即為已足，此與證明須就當事人
    所提證據資料，足使法院產生堅強心證，可確信其主張為真
    實者，尚有不同。又依前開規定，只須債權人有所釋明，縱
    未達到使法院產生較薄弱之心證，相信其主張之事實大致可
    信之程度，亦屬釋明不足，而非全無釋明，如債權人陳明願
    供擔保或法院認為適當者，法院得定相當之擔保，命供擔保
    後為假扣押，可知法律要求債權人聲請假扣押時，應為舉證
    之程度甚低。法律所以為此設計，係鑑於假扣押程序之急迫
    性，通常難以期待債權人於聲請假扣押前，得提出債務人之
    全體財產變動狀況之證據，以資與聲請保全之債權比較，作
    為判斷日後有無不能或難予強制執行之虞。
二、抗告人於原法院聲請意旨略以：抗告人前曾委託相對人代為
    銷售唐鋒實業股份有限公司（下稱唐鋒公司）股票，並以所
    得款項，以每股不超過新臺幣（下同）28.5元之價格，購買
    禧通科技股份有限公司（下稱禧通公司）之股票1,000張，
    由抗告人將其渣打銀行湖口分行00000-000000000帳戶之存
    摺、印章交與相對人，相對人竟未依約定行事，而將款項以
    其妻范佩玲之名義購置三筆不動產外，其餘則充作股票投資
    ，經抗告人發覺後相對人避不見面，衡情相對人已有隱匿其
    侵吞抗告人金錢之行為，且金額高達億萬元，故有對相對人
    財產實行假扣押之必要，為此並願供擔保，聲請准對相對人
    之財產在3,000萬元之範圍內予以假扣押等語，並提出委託
    書、渣打銀行湖口分行00000-000000000帳戶台幣交易明細
    表、土地及建物登記謄本、異動索引、臺灣臺北地方法院檢
    察署檢察官99年度偵字第21268、28006號起訴書、不動產買
    賣契約書，以資釋明。嗣於本院補充陳述略以：相對人有隱
    匿其侵吞抗告人金錢之行為，應屬明確等語。經查，依抗告
    人所提出之委託書及交易明表，應認抗告人已就請求之原因
    為釋明，而依抗告人所提出之土地及建物登記謄本、異動索
    引、不動產買賣契約書，可知相對人確於受抗告人委託之後
    ，代理其妻購買不動產，再依抗告人所提出之起訴書，可知
    檢察官認定相對人與其他被告因炒作唐鋒公司獲得之不法利
    益達3億1,613萬餘元，並使用相對人之股款交割帳戶，是相
    對人將可能面臨多數債權人之追償，堪認抗告人就假扣押之
    原因，已有所釋明。縱其釋明有所不足，抗告人既陳明願供
    擔保以補釋明之不足，則其據以聲請對相對人之財產予以假
    扣押，揆諸首揭說明，應予准許。原法院司法事務官駁回抗
    告人之聲請，於抗告人聲明異議後，原法院復駁回其聲明異
    議，尚有未洽。抗告意旨指摘原裁定不當，求予廢棄，為有
    理由，應由本院將原裁定廢棄，爰依民事訴訟法第526條第3
    項規定命抗告人供如主文第2項所示之金額後得為假扣押，
    並依同法第527條規定酌定相對人供如主文第3項所示金額後
    ，得免為或撤銷假扣押。
三、據上論結，本件抗告為有理由，爰裁定如主文。
中    華    民    國   100    年    4     月    28    日
                    民事第十一庭
                        審判長法  官  呂太郎
                              法  官  詹文馨
                              法  官  劉坤典
正本係照原本作成。
本裁定除以適用法規顯有錯誤為理由外，不得再抗告。如提起再
抗告，應於收受後10日內委任律師為代理人向本院提出再抗告狀
。並繳納再抗告費新台幣１千元。
中    華    民    國   100    年    4     月    28    日
                              書記官  劉育妃